臺灣新竹地方法院民事判決　　　　　　　 95年度訴字第161號
原　　　告　乙○○
被　　　告　甲○○
上列當事人間損害賠償事件，本院於民國96年1月18日辯論終結
，判決如下：
    主  文
原告之訴及假執行之聲請均駁回。
訴訟費用由原告負擔。
    事實及理由
一、原告起訴主張，被告曾以如附表所示之時間、地點，以文書
    記載不實之指控及毀謗，損害原告之名譽。因此，依據民法
    第18條、第184條及第195條規定，以名譽權受侵害為由，請
    求被告賠償慰撫金。並聲明：被告應給付原告新台幣（下同
    ）1,600,000元，及自起訴狀繕本送達翌日起至清償日止按
    年息百分之五計算之利息，並願供擔保請准宣告假執行。
二、被告之抗辯：被告因與原告同住於新竹市○○路○段之觀東
    帝國大樓（以下簡稱觀東大樓），被告為承租戶，於民國94
    年6月15日在觀東大樓住戶大會中欲發言時，遭原告惡聲制
    止，其不惟對被告如此，對於有心協助大樓成立合法管理委
    員會之承租戶亦如此，原告主張承租戶不得參加住戶大會，
    亦無發言權，顯然曲解公寓大廈管理條例。被告遭原告驅離
    上開住戶會場後，向他人請教相關法令後，才在觀東大樓之
    公告上張貼文書澄清。原告平日在觀東大樓即為爭議性之人
    物，眾人對其不守法之處均敢怒不敢言，原告指控被告毀謗
    之處，均是被告評論與公共利益有關之事，並非毀謗。兩造
    發生糾紛後，原告報警控告被告毀謗，但當天警員即要被告
    前往警局製作筆錄，被告認為警員此種處理方式不當，對被
    告不公，因此，書寫信件向警察局局長質詢其所屬之警員處
    理公務之方式。多次住戶與原告間之糾紛，撥打110報警後
    ，警察到場後並未處理，被告才向律師公會提出信件檢舉。
    原告不法佔用公用地多年，又強力阻止管理委員會之成立，
    被告質疑原告因擔心管理委員會成立後，管理費即不能不按
    照規定繳納，所侵佔之土地亦會遭索回，才與被告對立，無
    法接受被告對其之評論，被告並無毀損原告之名譽，請求駁
    回原告之訴，如受不利益之判決，願供擔保免為假執行。
三、得心證之理由
（一）按侵害名譽，係以言語、文字、漫畫或其他方法貶損他人
      在社會上的評價，使其受到他人憎惡、蔑視、侮辱、嘲笑
      、不齒與其往來；不以廣不社會為必要，但須有第三人知
      悉其事。又是否構成侵害名譽，不以被害人主觀感受為準
      ，應就社會一般人的評價客觀判斷之（參王澤鑑先生，基
      本理論一般侵權行為，1998年9月出版，第129頁）。
（二）原告主張被告於94年6月16日至94年9月間分別以附表所示
      之方式，或張貼、或寄發內容記載有附表所示之尖銳、負
      面批評等事實，業經提出文書五件為證，且為被告所不爭
      執，堪信為真。雖被告所寄發之文書內針對原告有負面及
      尖銳之批評，固然使原告主觀上感覺不佳，但是否達到侵
      害原告之名譽程度，非以原告主觀感受為準，必須就社會
      一般人的評價，客觀判斷是否已貶損原告在社會上之評價
      ，而使原告受到他人憎惡、蔑視、侮辱、嘲笑及不齒與原
      告往來而定。
（三）查兩造所居住之觀東大樓，以原地主訴外人蔡燈益為首之
      臨時管理委員會，及以訴外人陳春圜、被告甲○○為首所
      成立管理委員會間，因大樓之公共事務發生糾葛，互指他
      方之管理非合法，並因此發生訟爭，而原告較認同訴外人
      蔡燈益之立場，嗣後原告除對被告提起本件損害賠償訴訟
      外，並另對被告等人成立之觀東大樓管理委員會、訴外人
      陳春圜、甲○○、董利貞等人提起確認委任關係不存在之
      訴，另以訴訟代理人名義為訴外人蔡燈益、蔡楊秀美對訴
      外人觀東大樓管理委員會、陳春圜、甲○○等人提起確認
      委任關係不存在之訴，及對訴外人陳春圜提起侵害名譽之
      損害賠償民事事件，訴外人陳春圜等人亦對訴外人蔡燈益
      提起侵佔等刑事告訴等情，為兩造所不爭執，並有本院之
      索引卡查詢二紙在卷可參。因此，觀東大樓之住戶，不論
      是區分所有權人或承租戶多數分為兩派，一派為贊同原告
      與地主蔡燈益，另一派則較贊成訴外人陳春圜及被告粱家
      禧，二派對立，均持己見，互不認同他方之見解、立場，
      因此，無論是原告、地主蔡燈益之對被告之批評言論或被
      告對於原告、蔡燈益之批評言論，就觀東大樓之住戶而言
      ，依其所選擇之立場，立場相同者恒信，加深認同，不信
      者則恒不信。故在關於觀東大樓之事務上，上開兩派在觀
      東大樓內之語言、文書論戰，住戶們原有立場，而是否因
      兩派間之論戰之言論、文書對他方之負面及尖銳之批評而
      貶損住戶對原告之評價，實有疑義。被告於94年6月16 日
      在觀東大樓張貼內容如附表編號一之公告，該公告張貼後
      ，雖有住戶圍觀，但迅為被告之房東所撕下，被告之房東
      並向原告道歉等情，亦為原告不爭執。因此，附表編號一
      之公告張貼之時間甚短，且僅有住戶圍觀而知悉，且原告
      亦自承，上開公告張貼後，住戶並未對其有何影響，僅原
      告認為尊嚴被踐踏等語（參本院95年11月1日言詞辯論筆
      錄）。顯見，上開公告文字雖然對原告有尖銳及負面之批
      評，但顯未使知悉該公告之大樓住戶，對原告之社會評價
      產生貶抑，而使原告受到憎惡、蔑視、侮辱、嘲笑及不齒
      與原告往來，原告固因此公告之內容而不悅，但仍應認未
      達侵害被告名譽之程度。
（四）原告主張附表編號二之信件寄發給原告造成原告名譽之侵
      害部分，查侵害他人名譽係以語言或文書等方式，讓他人
      知悉後，使被害人之社會評價遭貶損，已如上述，但被告
      寄發信件予原告，並未使第三人知悉該信件之內容，亦無
      故意使第三人知悉，從而，亦無使原告之社會評價貶損。
      因此，原告主張被告以寄發附表編號二之信件內容侵害其
      名譽應非有理。至於原告主張被告將附表編號二之信件附
      在向新竹律師公會陳情之文書內，而有以陳情之名，行毀
      謗之實部分，則詳下述。
（五）原告主張被告在94年6月21日及94年9月4日寄發附表編號
      三、四內容之陳情書，並附上附表編號一、二及五內容之
      文書予新竹律師公會，以假陳情之名，行毀謗之實。然新
      竹律師公會為原告執業所屬之公會，該公會之成員均為在
      本院之執業律師，為具有專業知識及判斷之人，被告向之
      提出上開文書，內容對於事實之記載簡陋，實難讓觀看者
      認同文書內容所述為真。且該文書多數為被告個人對於原
      告之感受所發之批評，且多處錯引法律，實難令文書之觀
      看者對文書所陳述之內容發生共鳴。更何況，被告陳情之
      對象為新竹律師公會，公會之組織成員均為法律專業人士
      ，實難因閱覽被告之文書即產生對原告評價之貶抑。且新
      竹律師公會對被告之陳情，亦採中立之立場，而非盡信被
      告所言，並慎而重之地召開調查程序，事後確實亦澄清並
      無原告涉及風紀之事項，此亦為原告所不爭執。因此，閱
      覽被告寄發文書之新竹律師公會成員，並未因此文書內容
      之對原告負面之批評而產生對於原告社會價值之貶抑，故
      被告所寄予新竹律師公會之附表編號一及五之文書，並未
      達毀損原告之名譽。
（六）原告主張被告寄發記載有附表編號五之文書予新竹市警察
      局局長，毀損原告名譽部分。細鐸該信件內容主要為被告
      向新竹市警察局局長申訴新竹市警察局所轄之派出所警員
      執行任務不當，但被告因習性所致，為表現其不滿之情緒
      ，慣於每份文書中將關連性甚微之事情，例如：觀東大樓
      之糾紛、與原告間之糾葛等夾雜併敘，並將相關連之人、
      事以主觀之感受加以誇大之評論，此有卷附之被告所寫之
      答辯狀、公告、申訴文件等可證。一般而言，超過正常程
      度而明顯誇張之評論，尤以立場相對立之評論，不僅不易
      使一般客觀閱讀文書之人與書寫者產生共鳴認同其評論，
      反使閱讀者知悉書寫文書者之立場，對內容愈加產生懷疑
      ，而不易相信文書內容進而產生對受評論者之負面評價。
      況受申訴之新竹市警察局所關心者為其轄下派出所警員處
      理公務是否按照正當法律程序，有無被告所指之處理不當
      之情形，至於與該部分無關之觀東大樓管理事務糾葛或原
      告行事作風等被告之主觀評論部分，該受申訴之新竹市警
      察局亦知，被告遭原告指控毀損名譽等犯行，與原告立場
      對立，此被告主觀評論部分為被告發洩其不滿情緒之語言
      ，斷不可能盡信為真，又兩造間糾葛，亦非受申訴之新竹
      市警察局局長所關心，故亦不致使新竹市警察局局長或相
      關人員對於原告之社會評價產生貶抑之效果。且原告亦自
      承事後新竹市○○○○○路霸清除小組至現場瞭解狀況，
      並告知有人檢舉，口頭勸告不要佔用人行道等情（參本院
      95 年11月1日言詞辯論筆錄）。亦徵，被告所寄予新竹市
      警察局局長之文書僅有提醒該局進行瞭解被告所申訴之事
      情是否為真，並不使新竹市警察局等對原告產生評價之貶
      低等情。因此，原告認為被告將附表編號五內容之文書寄
      予新竹市警察局局長，有毀損原告之名譽云云，應非可採
      。
（七）綜上所陳，被告所書寫之文書雖對原告有負面及尖銳之評
      論，但該評論於客觀上均不致造成觀看文書者對原告之評
      價之貶抑，亦無可能產生使原告受到他人憎惡、蔑視、侮
      辱、嘲笑、不齒與其往來之情形，故難未有損害原告之名
      譽之情。從而，原告主張依據民法第18條、第184條及第
      195條規定，以名譽權受侵害為由，難謂有理，不能准許
      ，應予以駁回。原告受敗訴判決，其假執行之聲請即失所
      依據，應併予駁回。
四、結論：原告之訴為無理由，依民事訴訟法第78條，判決如主
    文。
中　　華　　民　　國　　96　　年　　2　　月　　1  　　日
                  民事第一庭    法　官　黃珮禎
以上正本係照原本作成。
如對本判決上訴，須於判決送達後20日內向本院提出上訴狀。
中　　華　　民　　國　　96　　年　　2　　月　　1  　　日
                                書記官  江靜玲
